# 同一控制下追溯调整期初数的账务处理

提问人：cyj946616326 时间：2019-12-08 11:00:39
请教陈版主，假设 A 集团下设B、C公司，B、C 公司 2016 年 6 月份从外部 E 公司中购买 D公司 100% 的股权， 2018 年 4 月末，B公司从 C公司中购买 60% 股权，视为同一控制下企业合并，则 2018 年追溯调整期初数时，假设只涉及净利润变动，采用权益法核算时，合并层面调整分录是否为：
借：资本公积（60% 部分，20%部分已在个别报表确认）
贷：投资收益（ 2017 年子公司60% 部分）
期初未分配利润（ 2016 年 6 月-12 月部分的60%）
借：实收资本
未分配利润
贷：长期股权投资
少数股东权益
资本公积（差额）
借：投资收益（80% 部分）
少数股东损益（20% 部分）
期初未分配利润
贷：期末未分配利润

回答人：chenyiwei
不建议采用模拟权益法，尤其是在同一控制下合并的情况下。
在主帖案例中，由于 “B、C 公司 2016 年 6 月份从外部E 公司中购买D公司 100%的股权， 2018 年 4 月末，B 公司从C 公司中购买60% 股权，视为同一控制下企业合并”，故追溯调整仅限于到 2016 年 6 月为止。此时的合并比例模拟为 100%。
建议的合并抵销处理：
1 、延续编制原先 C 的合并报表层面基于非同一控制下合并模拟调整 D 公司各项可辨认资产、负债公允价值和商誉，以及相关资产折旧、摊销等调整分录；
2 、冲回原先对 40% 股权的权益法核算；
3 、抵销原持有的 40% 股权对应的原取得日净资产：
借：实收资本/资本公积/盈余公积/未分配利润，贷：长期股权投资4 、将60% 股权对应的原取得日净资产转入资本公积：
借：实收资本/资本公积/盈余公积/未分配利润，贷：资本公积——资本溢价

提问人：cyj946616326 时间：2019-12-09 11:00:40
请教陈版主，抵消处理第一步 “延续编制原先 C 的合并报表层面基于非同一控制下合并模拟调整 D 公司各项可辨认资产、负债公允价值” 是指由于评估增值或减值的调整分录吗

回答人：chenyiwei
是。

提问人：cyj946616326 时间：2019-12-10 11:00:40
请教陈版主，假设 B、C公司在 2016 年 6 月份持有D公司的比例为 20%与 80%， 2018 年 4 月末 B 公司购买 C 公司 60% 的比例，构成同一控制下合并，则 B 公司持股比例变为 80%，C 公司持股比例变为 20%，在B公司 2018 年合并层面，20%为少数股东持有。
请教陈版主第一个问题：如果采用成本法计算，合并抵消分录是否为：
1 、延续编制原先 C 的合并报表层面基于非同一控制下合并模拟调整 D 公司各项可辨认资产、负债公允价值和商誉，以及相关资产折旧、摊销等调整分录；
2 、冲回原先对 20% 股权的权益法核算；
3 、抵销原持有的 20% 股权对应的原取得日净资产：
借：实收资本/资本公积/盈余公积/未分配利润，贷：长期股权投资4 、将60% 股权对应的原取得日净资产转入资本公积：
借：实收资本/资本公积/盈余公积/未分配利润，贷：资本公积——资本溢价5 、将 20%股权对应的原取得日净资产转入少数股东权益
借：实收资本/资本公积/盈余公积/未分配利润，贷：少数股东权益6 、将 2018 年 4 月末购买日60% 股权对应的净资产价值由资本公积转入长投
借：资本公积 贷：长投（60%部分）
请教陈版主第二个问题：假设个别报表资本公积只是由于购买 60% 部分形成的差异，那由于合并抵消是否可能造成资本公积为负数的情况，如果负数，是否将负数部分调整至期末未分配利润
请教陈版主第三个问题：个别报表购买百分之 60 股权后的长投总额是否=2018 年 4 月末 D 公司净资产*60%+2016 年 6 月开始至 2018 年四月末长投购买价与净利润引起的变动

回答人：chenyiwei
1 、暴露资本公积负数，不调整合并报表的未分配利润。 2 、直接按 “2018年 4 月末D 公司净资产 *60%”。